【裁判字號】    95,訴,190
【裁判日期】    950526
【裁判案由】    毒品危害防制條例
【裁判全文】
臺灣彰化地方法院刑事判決               95年度訴字第190號
公  訴  人  臺灣彰化地方法院檢察署檢察官
被      告  甲○○
上列被告因違反毒品危害防制條例案件，經檢察官提起公訴（94
年度毒偵字第5744號）及移送併案審理（95年度毒偵字第636 號
、第968 號、第1143號、第1432號、第1849號），本院合議庭裁
定由受命法官獨任進行簡式審判程序，茲判決如下：
    主  文
甲○○連續施用第一級毒品，累犯，處有期徒刑壹年貳月，扣案
之第一級毒品海洛因貳包（分別每包淨重零點壹柒公克，空包裝
重零點貳壹公克；淨重零點零捌公克，空包裝重零點公克）沒
收銷燬之，注射針筒壹支沒收；又連續施用第二級毒品，累犯，
處有期徒刑捌月。應執行有期徒刑壹年捌月，扣案之第一級毒品
海洛因貳包（分別每包淨重零點壹柒公克，空包裝重零點貳壹公
克；淨重零點零捌公克，空包裝重零點公克）沒收銷燬之，注
射針筒壹支沒收。
    犯罪事實
一、甲○○曾於民國91年間因施用毒品、竊盜案件，經本院以91
    年度訴字第1143號、91年度員簡字第251 號刑事判決分別判
    處有期徒刑1 年、3 月確定，並經聲請法院裁定應執行有期
    徒刑1 年1 月確定，於93年5 月13日執行完畢。其前於88年
    間因施用毒品案件，經本院以88年度毒聲字第3087號裁定送
    勒戒處所觀察、勒戒後，認有繼續施用毒品之傾向，經本院
    以88年度毒聲字第3524號裁定令入戒治處所施以強制戒治，
    並以89年度毒聲字第2019號裁定停止戒治付保護管束，於89
    年8 月19日保護管束期滿；復於91年間因施用毒品案件，經
    本院以91年度毒聲字第1846號裁定令入戒治處所施以強制戒
    治，並以91年度毒聲字第3044號裁定停止戒治付保護管束，
    92年7 月19日保護管束期滿視為強制戒治執行完畢。詎其不
    知悔改，明知海洛因及甲基安非他命業經公告為毒品危害防
    制條例第2 條第2 項所列管之第1 、2 級毒品，不得非法持
    有、施用，復分別基於施用第1 級毒品海洛因、第2 級毒品
    甲基安非他命之概括犯意，於92年7 月19日強制戒治執行完
    畢釋放後5 年內，(一)自94年10月中旬某日起，至95年3 月21
    日晚上約7 、8 時許止，在其位於彰化縣永靖鄉○○村○○
    路○ 段476 號住處內或位於彰化縣田中鎮○○路旁，將海洛
    因摻入香菸內點燃吸食或摻水以注射針筒注射入體內之方式
    ，平均2 、3 日施用1 次，連續施用第1 級毒品海洛因多次
    ；(二)自94年10月中旬某日起，至95年3 月8 日止，在其位於
    上址住處內，將甲基安非他命以鋁箔紙隔熱燒烤吸食煙霧之
    方式，平均5 、6 日施用1 次，連續施用第2 級毒品甲基安
    非他命多次。嗣經警方分別於94年10月24日通知其至警局
    採尿；於95年1 月28日凌晨1 時43分，在彰化縣永靖鄉○
    ○路與永興路口處臨檢而查獲，並扣得第1 級毒品海洛因1
    包（淨重0.17公克，空包裝重0.21公克）；於95年2 月20
    日上午9 時40分，在彰化縣永靖鄉○○村○○路與福中巷口
    前盤查而查獲；於95年2 月26日下午1 時45 分 ，在彰化
    縣埔心鄉○○路○ 段154 號前臨檢而查獲，並扣得第1 級毒
    品海洛因1 包（淨重0.08公克，空包裝重0.3 公克）；95
    年3 月8 日晚上11時許，在彰化縣員林鎮141 巷20號前之路
    旁臨檢而查獲，並扣得其所有供施用第1 級毒品海洛因所用
    之注射針筒1 支；於95年3 月22日晚上10時許，在彰化縣
    永靖鄉○○路○ 段476 號前盤查而查獲。且分別於94年10月
    24日下午5 時10分、95年1 月28日凌晨4 時37分、95年2 月
    20日上午11時13分、95年2 月26日下午4 時許、95年3 月9
    日凌晨零時30分、95年3 月22日晚上11時50分採尿送驗後，
    始知上情。
二、案經彰化縣警察局員林分局、溪湖分局分別報請臺灣彰化地
    方法院檢察署檢察官偵查起訴及移送併案審理。
    理  由
一、本案被告甲○○所犯係死刑、無期徒刑、最輕本刑為3 年以
    上有期徒刑以外之罪，其於準備程序就前揭被訴事實為有罪
    之陳述，經受命法官告知簡式審判程序之旨，並聽取其與公
    訴人之意見後，本院認無不得或不宜改依簡式審判程序進行
    之處，爰依刑事訴訟法第273 條之1 第1 項、第284 條之1
    ，裁定本案由受命法官獨任進行簡式審判程序，合先敘明。
二、訊據被告對其於上揭時、地，分別連續施用第1 級毒品海洛
    因及第2 級毒品甲基安非他命之事實，於本院審理時（參見
    本院95年5 月22日審判筆錄）均坦承不諱，且有扣案粉末2
    包，經送驗後係第1 級毒品海洛因（分別每包淨重0.17公克
    ，空包裝重0.21公克；淨重0.08公克，空包裝重0.3 公克）
    ，此有法務部調查局95年3 月15日調科壹字第140012705 號
    、95年5 月1 日調科壹字第140012793 號鑑定通知書各1 紙
    （參見本院卷宗）附卷可稽；至扣案之注射針筒1 支，係被
    告所有供施用第1 級毒品海洛因所用之物，業經被告於本院
    審理中供明在卷。另查：
  (一)被告係分別於94年10月24日下午5 時10分、95年1 月28日凌
    晨4 時37分、95年2 月20日上午11時13分、95年2 月26日下
    午4 時許、95年3 月9 日凌晨零時30分、95年3 月22日晚上
    11時50分，經臺灣彰化地方法院檢察署委託警方採集被告尿
    液送驗結果，分別呈嗎啡、甲基安非他命陽性反應或嗎啡陽
    性反應，此有彰化縣衛生局95年2 月13日煙檢字第0950006
    號煙毒尿液檢驗成績書1 紙、委託檢驗尿液代號與真實姓名
    對照認證單6 紙、詮昕檢驗科技股份有限公司94年12月27日
    報告編號4C170010號、95年3 月9 日報告編號00000000號、
    95年3 月9 日報告編號00000000號、95年3 月16日報告編號
    00000000號、95年4 月14日報告編號00000000號濫用藥物尿
    液檢驗報告各1 紙（參見95年度毒偵字第636 號偵查卷宗第
    21頁；95年度毒偵字第968 號偵查卷宗第27頁；95年度毒偵
    字第1143號偵查卷宗第26頁；95年度毒偵字第1423號偵查卷
    宗第13頁至第14頁；95年度毒偵字第1849號偵查卷宗第14頁
    至第15頁）附卷可稽，足見被告確有施用第1 、2 級毒品海
    洛因、甲基安非他命之事實無訛。
  (二)按海洛因施用入人體後水解還原成嗎啡，再循嗎啡之代謝方
    式排出體外，業據行政院衛生署藥物食品檢驗局73藥檢壹字
    第030221號函說明綦詳，且依醫學臨床實驗及根據英國藥學
    會出版Isolationand Indentification of Drugs一書第293
    頁載明：海洛因經注射入人體後，在體內迅速水解成６Mono
    acetyImorphine，再緩緩繼續水解成嗎啡，然後再循嗎啡之
    代謝方式排出，同書第431 至432 頁並載有：嗎啡經注射入
    人體後，約50% 以上於8 小時內自尿中排出，至24小時排出
    約90% ，但48小時後仍有微量可檢出等語。又甲基安非他命
    經口服投與後，約70% 於24小時內可自尿液中排出，而其尿
    液內含甲基安非他命成分之檢出，與投與甲基安非他命的量
    、個人體質、檢驗儀器之精密度有關，通常採尿化驗是否呈
    陽性反應，應以投與後24小時內所採者為宜，此亦有行政院
    衛生署藥物食品檢驗局藥檢醫字第4529號函可查。是參酌
    前揭報告及施用毒品之成癮性，被告自白於前揭時間分別有
    連續施用第1 級毒品海洛因、第2 級毒品甲基安非他命多次
    之犯行等語，核與事實相符，應堪採信。
  (三)另犯毒品危害防制條例第10條施用第1 級、第2 級毒品之罪
    者，檢察官應先聲請法院裁定將被告令送勒戒處所觀察、勒
    戒，經觀察、勒戒後，認有繼續施用毒品傾向者，應由檢察
    官聲請法院裁定將被告令入戒治處所施以強制戒治，且經強
    制戒治執行完畢釋放後，5 年內再犯第10條之罪，檢察官應
    依一般刑事訴訟程序予以起訴論罪科刑，此觀諸毒品危害防
    制條例第20條第1 項、第2 項、第23條第2 項前段規定自明
    。經查，被告前於88年間因施用毒品案件，經本院以88年度
    毒聲字第3087號裁定送勒戒處所觀察、勒戒後，認有繼續施
    用毒品之傾向，經本院以88年度毒聲字第3524號裁定令入戒
    治處所施以強制戒治，並以89年度毒聲字第2019號裁定停止
    戒治付保護管束，於89年8 月19日保護管束期滿；復於91年
    間因施用毒品案件，經本院以91年度毒聲字第1846號裁定令
    入戒治處所施以強制戒治，並以91年度毒聲字第3044號裁定
    停止戒治付保護管束，92年7 月19日保護管束期滿視為強制
    戒治執行完畢等情之事實，此有臺灣高等法院被告全國前案
    紀錄表、臺灣彰化地方法院檢察署刑案資料查註紀錄表各1
    紙附卷可參。被告前既曾因施用毒品案件，經強制戒治後，
    復因施用毒品，其於前開強制戒治執行完畢釋放後5 年內，
    再犯本案施用毒品罪，依毒品危害防制條例第23條第2 項之
    規定，屬應依法論罪科刑之行為，依前開說明，本案被告上
    開所為，係於92年7 月19日強制戒治執行完畢釋放後5 年內
    ，再犯毒品危害防制條例第10條第1 、2 項施用第1 、2 級
    毒品罪，事證明確，被告上開犯行洵堪認定。
三、按海洛因、甲基安非他命為毒品危害防制條例第2 條第2 項
    第1 、2 款所明定之第1 、2 級毒品。核被告所為，係犯同
    條例第10條第1 項之施用第1 級毒品罪及同條例第10條第2
    項之施用第2 級毒品罪。被告持有第1 、2 級毒品進而施用
    ，持有之低度行為各為施用之高度行為所吸收，均不另論持
    有毒品之罪。其先後多次施用第1 級毒品海洛因、第2 級毒
    品甲基安非他命，時間緊接，犯罪構成要件相同，顯係基於
    概括犯意為之，為連續犯，依刑法第56條之規定，應各論以
    1 罪，並均加重其刑。被告所犯上開2 罪，罪名各別，行為
    互異，應分論併罰。另前揭犯罪事實欄一所載除起訴書所載
    之94年10月23日晚上7 時許施用海洛因1 次、94年10月24日
    施用甲基安非他命1 次外之部分（即95 年 度毒偵字第636
    號、第968 號、第1143號、第1432號、第1849號）雖未據起
    訴，然該部分與公訴人起訴之犯罪事實（94年度毒偵字第57
    44號）具有連續犯之裁判上一罪關係，應為起訴效力所及，
    本院自應併予審究。另查，被告曾於91年間因施用毒品、竊
    盜案件，經本院以91年度訴字第1143號、91年度員簡字第25
    1 號刑事判決分別判處有期徒刑1 年、3 月確定，並經聲請
    法院裁定應執行有期徒刑1 年1 月確定，於93年5 月13日執
    行完畢等情，此有臺灣高等法院被告全國前案紀錄表、臺灣
    彰化地方法院檢察署刑案資料查註紀錄表各1 份存卷可考，
    其於5 年內再犯本案有期徒刑以上之罪，為累犯，應依刑法
    第47條之規定加重其刑，並均遞加之。爰審酌被告前因施用
    毒品案件，經強制戒治執行完畢釋放後，仍未能徹底戒絕毒
    品，復犯本案施用毒品罪，顯見其無戒毒悔改之意，惟念其
    施用毒品乃自戕一己之身體健康，尚未對他人造成危害，且
    犯後已坦承犯行，態度良好等一切情狀，各量處如主文所示
    之刑，並定其應執行之刑。
四、又毒品危害防制條例第18條第1 項前段之規定，乃刑法第38
    條第1 項第1 款之特別規定，此所稱查獲之毒品，係指有罪
    判決書於事實欄內，已經認定為被告有罪事實之毒品，即足
    當之，不以仍屬於被告所有者為限（最高法院92年度臺非字
    第297 號裁判要旨參照）。經查：
  (一)扣案之粉末2 包（分別每包淨重0.17公克，空包裝重0.21公
    克；淨重0.08公克，空包裝重0.3 公克），經送驗後係第1
    級毒品海洛因，已如前述，且該包裝海洛因之塑膠袋，業已
    無法與毒品析離，均屬違禁物，不問是否屬於犯人所有與否
    ，依毒品危害防制條例第18條第1 項前段規定，併予宣告沒
    收銷燬之。又鑑定耗損之毒品，既已滅失，即無庸併予宣告
    沒收銷燬，附此敘明。
  (二)至扣案之注射針筒1 支係被告所有，且供施用第1 級毒品海
    洛因所用之物，業經被告供明在卷，業如前述，爰依刑法第
    38條第1 項第2 款之規定，併予宣告沒收，併此敘明。
據上論斷，應依刑事訴訟法第273 條之1 第1 項、第299 條第1
項前段，毒品危害防制條例第10條第1 項、第2 項、第18條第1
項前段，刑法第11條、第56條、第47條、第38條第1 項第2 款、
第51條第5 款、第9 款，判決如主文。
本案經檢察官郭玄義到庭執行職務。
中    華    民    國    95    年    5     月    26    日
                  刑事第一庭    法  官  唐中興
以上正本證明與原本無異。
如不服本判決，應於判決送達10日內，向本院提出上訴狀 (須附
繕本 )。
中    華    民    國    95    年    5     月    30    日
                                書記官  施惠卿
附錄本案論罪科刑法條全文：
毒品危害防制條例第10條
施用第1級毒品者，處6月以上5年以下有期徒刑。
施用第2級毒品者，處3年以下有期徒刑。


司法院資訊處製作；財團法人民間司法改革基金會備份。
